臺灣苗栗地方法院民事判決　　　　　　　 99年度勞訴字第9號
原　　　告　謝祥彥
訴訟代理人　謝其燈
被　　　告　協和醫院
法定代理人　劉俊輝
訴訟代理人　吳鯤
上列當事人間請求確認僱傭關係存在等事件，本院於民國100 年
5月9日言詞辯論終結，判決如下：
    主    文
原告之訴駁回。
訴訟費用由原告負擔。
    事實及理由
壹、程序方面：
一、按確認法律關係之訴，非原告有即受確認判決之法律上利益
    者，不得提起之，民事訴訟法第247 條第1 項前段定有明文
    。所謂即受確認判決之法律上利益，係指法律關係之存否不
    明確，原告主觀上認其在法律上之地位有不安之狀態存在，
    且此種不安之狀態，能以確認判決將之除去者而言，有最高
    法院52年度台上字第1240號判例要旨可參。經查，原告主張
    兩造間僱傭關係存在，為被告所否認，兩造就僱傭關係是否
    存在有爭執，致原告法律上地位有不安之狀態，得以本件確
    認判決將之除去，是本件應有確認利益，原告提起本件確認
    之訴，依法即無不合。
二、按訴狀送達後，原告不得將原訴變更或追加他訴。但擴張或
    減縮應受判決事項之聲明者，不在此限；又被告於訴之變更
    或追加無異議，而為本案之言詞辯論者，視為同意變更或追
    加。民事訴訟法第255條第1項第3款、第2項定有明文。原告
    起訴請求確認僱傭關係存在及請求給付薪資，其訴之聲明原
    為：(1)當事人間勞僱契約存在，被告應回復原告之工作權。
    (2)被告應給付原告自民國97年4月8日至99年4月8日止，兩年
    期間薪資共新臺幣（下同）496,800元，及按年利率百分之
    5計算之利息。嗣於100年5月2日擴張訴之聲明為：(1)當事人
    間僱傭關係存在，被告應回復原告工作權。(2)被告應給付原
    告自97年4月8日至107年4月8日止薪資計2,484,000 元之損
    害賠償及自97年4月8日起自賠償日止，按年利率百分之5計
    算之利息。核屬擴張應受判決事項之聲明，且被告對之無異
    議，而為本案之言詞辯論，應視為同意，故其擴張核無不合
    ，應予准許，合先敘明。
貳、實體方面：
一、原告主張：
（一）原告於97年1 月3 日受雇於被告，兩造同意訂定新進人員
      試用合約書，經試用合格互相表示意思一致，合意於同年
      2 月12日起為正式員工，月薪20,700元，並報到上班。不
      料在97年2 月12日凌晨因背痛急診住院於苗栗市大千醫院
      ，且於當日有向被告請假，被告指示應以員工身分回被告
      醫院就診為宜，原告遂於同年月13日轉院經診斷係第四五
      腰椎盤病變舊腰椎壓迫骨折，經治療於14日出院，並預約
      97 年2月21日復診。回診日因無法控制疼痛向被告續假，
      以便利赴台中榮總醫院醫療，經准許分別於97年2 月21日
      、25 日 及3 月6 日轉診該院。嗣病情並獲得控制，於同
      年4 月初表明回院銷假排班，但被告以原告罹患疾病為由
      ，未依法定程序強制任意解僱，於97年4 月8 日電話通知
      強制解雇，並立即生效，且於同年月11日退出勞工保險。
（二）97年2 月12日主管范忠達，2 月13日主任秘書吳鯤及院長
      相關業務上所作成之考核表登載不實，因為2 月12日主管
      指示應以正工身份到被告醫院醫療，2 月13日由院長劉俊
      輝主治，並囑癒後安排上班。本案非法解僱勞工，爰提起
      確認之訴以回復原告的工作權及並應給付原告自97年4 月
      8日起至107年4月8日止10年間之薪資，共計2,484,000元
      之損害賠償及自97年4月8日起至賠償日止，按年利率百分
      之5計算之利息等語。並聲明：1.當事人間僱傭關係存在
      ，被告應回復原告工作權。2.被告應給付原告自97年4月8
      日至107年4月8日薪資共2,484,000元，及自97年4月8日起
      至賠償日止按年利率百分之5計算之利息。
二、被告則以：
（一）原告與被告所簽訂為定期新進人員試用短期勞動契約，原
      告受聘試用於被告任職庶務一職，其期間係自97年1 月3
      日起97年2 月11日止屆滿，雙方約定條款如下：一、甲方
      （被告）承諾支付乙方（原告）試用期間，每月薪資
      20,700元整。二、甲方（被告）初期任用乙方（原告），
      試用期滿經考核合格後，聘為式員工，另行簽訂員工服務
      合約書；期滿經考核不合格者隨即離職，乙方不得提出任
      何請求或異議。在試用未屆滿前，原告即於97年1 月31
      日至97年2 月5 日託同事請假4 天半，當日未口頭向權責
      主管（主任秘書）報備，亦未於請假後3 日內，補辦書面
      請假手續及檢附相關證明文件，已嚴重違反被告醫院工作
      規則之規定。本合約經原告簽署同意，試用期滿後，被告
      基於醫院工作規則之規定，原告考核成績不合格，決定不
      予續聘，故自97年2 月12日起，原告與被告之僱傭關係已
      不存在，原告應無要求回復工作之請求權。
（二）原告的試用期間到97年2 月11日，被院方考核不合格，原
      告於2 月13日到被告醫院急診住院2 天，被告主任秘書即
      本件訴訟代理人就告訴原告試用不合格，如果想繼續在醫
      院上班，要經過院長同意，要跟院長見面再談，所以跟原
      告約定2 月27日、3 月26日跟院長面談，但是原告都沒有
      來，也沒有電話告知為何不能來，所以被告於4 月8 日由
      人事李王嬌小姐以電話通知原告終止契約。並於4 月11日
      正式呈報退其勞健保。
（三）原告於97年1 月31日電話告知被告總務范忠達，以感冒理
      由代為請假4 天半，本應在家休養，卻在此期間仍能開車
      帶妻小返回花蓮娘家過年，且事後並無補繳感冒相關證明
      ，顯見病況並非嚴重到無法上班。就一位新進試用期員工
      而言，不能全力以赴，認真於所職掌之工作，進而獲取雇
      主認同，爭取升任正式員工之機會；卻一昧的要求雇主給
      予其工作權，實在有悖常理，其動機亦令人匪夷所思。依
      據新進人員試用合約書之約定，原告係試用期間考核不及
      格，不予繼續錄用，自97年2 月12日起，被告與原告之僱
      傭關係已不存在，亦未於被告醫院服務，無法認同支付其
      所謂薪資之損害賠償及利息等語。並聲明：如主文所示。
三、原告主張自97年1 月3 日受雇於被告，擔任庶務工作，兩造
    訂立新進人員試用合約書，期間自97年1 月3 日起至97年2
    月11日止共40天；約定試用期滿經考核合格，聘為正式員工
    ，另行簽訂員工服務合約書，期滿經考核不合格者隨即離職
    。嗣原告於97年4月8日由被告人事李玉嬌以電話通知原告終
    止兩造勞動契約等事實，為兩造所不爭執，並有新進人員試
    用合約書、李玉嬌電話紀錄附卷可稽（見第31頁），堪信為
    真實。至被告抗辯於97年2 月13日在原告住院期間，由被告
    主任秘書即本件訴訟代理人告知原告試用不合格之事實，業
    據原告否認，而被告亦未提出證據方法證明，自不足採信。
四、原告主張被告未依法定程序任意解僱，並將原告退保，顯非
    合法，故兩造僱傭關係仍屬存在，此為被告所否認，辯稱本
    件兩造約定有試用期間，原告試用期間期滿經考核不合格而
    終止契約等語。故本件首應審酌者乃原告於試用期滿後，被
    告考核原告結果為何？被告抗辯原告於試用期滿經考核不合
    格，終止兩造僱傭契約，是否生效？
（一）原告於試用期滿後，經原告考核結果為不合格：
      1.原告主張被告提出之試用期滿考核表係經篡改變造，因
        第一張考核表係空白的；原告因感冒，過年前又回花蓮
        娘家，準備年假後回來工作，原告就打電話給總務范先
        生請假，范先生說OK，試用已合格，就請事假，等花蓮
        回來後再上班；又原告於97年2 月12日住院，有打電話
        給主管，主管說以正工身分回被告醫院看診；既然試用
        不合格為何叫原告以正式員工名義回被告醫院就診，為
        何安排2 月27日、3 月26日到院面談等語；被告則抗辯
        原告經考核結果不合格，原告稱總務告訴原告試用合格
        ，惟總務沒有這個權利，被告也沒有請原告以正工的名
        義回院就診等語。
      2.按當事人主張有利於己之事實者，就其事實有舉證之責
        任。但法律別有規定，或依其情形顯失公平者，不在此
        限。民事訴訟法第277 條定有明文。經查，原告主張其
        試用期滿經被告考核合格，業經被告通知，且被告通知
        原告以正工（正式員工）名義回被告醫院等事實暨經被
        告否認，原告即應舉證以實其說；惟原告並未提出任何
        證據方法以證明其主張與事實相符，其主張自難採信。
      3.又依被告提出之新進人員試用期滿考核表（見第198 、
        216 頁），其考評事項分別為命令貫徹與服從、團隊精
        神與協調、品德操守與廉潔、專業知識與才能、工作態
        度與技術、工作能力與績效、學習意願與堅持、成本意
        識與節約、體格狀況與儀態、家庭狀況與交友等項目，
        且業經被告詳細記載原告各項考評事項之分數，合計59
        分，且主管評語亦記載：「1.對交付工作，尚能盡心執
        行，惟缺乏經驗，工作能力欠佳，思慮亦欠週密。2.
        0131~ 0205日託同事請事假4 天半，當日未口頭向主管
        報備，亦未於3 日內補辦書面請假手續，不符工作規則
        規定，視同曠職。3.試用期滿，未返院辦理正式續約手
        續…。任用建議：不適任」等語，並經部門主管、主任
        秘書及院長之簽章。而被告醫院之請假規定，依證人即
        被告總務證稱：「（問：協和醫院請假規定如何規定？
        ）答：一般請事假要先填寫請假單，如果2 天內，先會
        簽了以後，再送主任秘書批核，若3 天以上，我簽了後
        再送主任秘書及院長批准。病假的話，可以口頭向主管
        請假，主管會幫忙請假，事後上班要補證明，事假與病
        假的薪資換算不一樣。」等語，原告於97年1 月31日至
        97年2 月5 日雖請被告總務范忠達代為請事假，惟依原
        告提出之由范忠達代填之被告醫院員工積假事假申請單
        （見第88頁），其中97年1 月31日及97年2 月1 日至2
        月1 日之申請單，被告主任秘書僅批示「依規定辦理」
        ，97年2 月4 日至2 月5 日之申請單則批示「請依規定
        完成請假手續（不可代請）非緊急事故」，故堪認原告
        之請假並未經被告核准。原告於試用期間未經被告准假
        即未上班，則被告於考核表之記載，即非無據，是被告
        抗辯原告試用期滿考核不合格，自堪信為真實。
      4.至於原告所提出空白之新進人員試用期滿考核表（見第
        175 頁）乃苗栗縣政府依被告意見，恐有侵害該直屬長
        官之個人隱私之虞，而僅同意部分提供該項考核表之考
        核項目與考核結果之資訊，此有原告提出之苗栗縣政府
        98年5 月11日府勞社資字第0980077340號函說明三之記
        載可憑，該考核表僅是部分之內容，而非完整之考核表
        ，是被告提出之試用期滿考核表，並非如原告所稱係篡
        改變造，原告主張自不可採信。
（二）被告抗辯原告於試用期滿經考核不合格，而終止僱傭契約
      ，應屬有據：
      1.按現行勞動基準法並未對試用期間或試用契約設有規範
        ，然僱傭契約係以勞僱雙方之互相信賴為前提之繼續性
        法律關係。而因事業單位僱用新進員工，僅對該員工之
        學經歷為形式上審查，並未能真正瞭解該名員工關於業
        務之能力、操守、適應企業文化及應對態度是否適合僱
        傭，因此事業單位與新進員工約定試用期間，綜合判斷
        該求職者對企業之發展是否適格，再決定是否長期僱用
        ，以保障企業之利益；相對地，勞工於試用期間內，亦
        得評估企業環境與將來發展空間，決定是否繼續受僱於
        該企業，自具有合理性，應承認其效力。是以，勞動契
        約附有試用期間條款者，其當事人間勞動契約之效力自
        試用期間開始時雖已發生，惟勞雇雙方均保留契約終止
        權，若勞雇雙方於試用期間內發現工作不適合由該勞工
        任之，或勞工不適應工作環境者，應認勞雇雙方未於濫
        用權利情形下，得任意終止勞動契約，無須具備勞動基
        準法所規定之法定終止事由（參見臺灣高等法院97年度
        勞上易第75號判決參照）。
      2. 原告固主張如試用不合格，為何被告叫原告以正工（
         正式員工）名義回被告醫院就診，為何安排2 月27日
         、3 月26日到院面談云云；被告則否認有叫原告以正
         工名義就診，被告係本著照顧年輕人的心，希望透過
         跟院長面談，繼續在醫院上班，但原告都沒有來，所
         以最後才正式行文給原告等語。經查原告所主張以正
         工名義就診部分，並未提出證據以實其說，既為被告
         所否認，自無從採信。至於被告安排原告與被告醫院
         院長面談，亦無從以此證明係原告試用期滿經考核合
         格，原告主張亦不可採。
      3. 依兩造所簽訂之新進人員試用合約書第2 條所載：「
         甲方（被告）初期任用乙方（原告），試用期滿經考
         核合格後，聘為式員工，另行簽訂員工服務合約書；
         期滿經考核不合格者隨即離職，乙方不得提出任何請
         求或異議。」則原告於97年2 月11日試用期滿，被告
         於97年2 月13日以原告工作能力欠佳，思慮欠週密，
         請假未事先向主管報備，亦未於3 日內補辦書面請假
         手續，視同曠職等原因，綜合考評分數為59分，考核
         結果為試用不合，依前開說明，被告即可任意終止兩
         造之僱傭契約。而本件原告於試用期滿後，自97年2
         月12日以後，即未提供勞務，縱有生病之事實，亦未
         依規定請假，被告雖遲至97年4 月8 日始由被告人事
         李玉嬌以電話通知原告終止僱傭關係，其延遲通知應
         認有合理事由，而難認有權利濫用之情形，是應認被
         告之終止僱傭關係已生效力，其抗辯堪予採信。
五、原告於試用期滿經被告考不合格，既業經被告合法終止兩造
    之僱傭關係，已如前述，則原告請求確認兩造間僱傭關係存
    在，被告應回復原告工作權及被告應給付原告自97年4 月8
    日至107 年4 月8 日薪資，暨法定遲延利息，洵屬無據，應
    予駁回。
六、原告雖聲請本院調閱原告在大千綜合醫院及被告醫院之病歷
    ，以證明原告生病之事實；惟此部分病歷與本件爭點無關，
    尚無調閱之必要。又原告請求行合議審判訴訟程序；惟本件
    第一審訴訟程序並無規定必須行合議程序，原告請求亦無理
    由。原告又於本件言詞辯論終結後，以其尚有影響判決基礎
    之新事證必須調查為由，聲請再開言詞辯論；惟查本件事證
    已明確，核無再開言詞辯論之必要，所請均不予准許，附此
    敘明。
七、本件事證已臻明確，兩造其餘攻擊防禦方法及證據，經本院
    斟酌後，認均不足以影響本判決之結果，自無一一詳予論駁
    之必要，併此敘明。
八、據上論結，原告之訴為無理由，依民事訴訟法第78條，判決
    如主文。
中    華    民    國  100     年    5     月    23    日
                  民事庭法  官  宋國鎮
以上正本係照原本作成。
如對本判決上訴，須於判決送達後20日內向本院提出上訴狀（須
附繕本）。如委任律師提起上訴者，應一併繳納上訴審裁判費。
中    華    民    國  100     年    5     月    23    日
                        書記官  歐明秀